【裁判字號】    98,上訴,1809
【裁判日期】    981126
【裁判案由】    違反槍砲彈藥刀械管制條例等
【裁判全文】
臺灣高等法院臺中分院刑事判決        98年度上訴字第1809號
上  訴  人  臺灣彰化地方法院檢察署檢察官
上  訴  人
即  被  告  丙○○
                      號
                      號
選任辯護人  陳鴻謀律師
            張仕融律師
            張崇哲律師
上列上訴人因被告違反槍砲彈藥刀械管制條例等案件，不服臺灣
彰化地方法院98年度訴字第849號中華民國98年7月7日第一審判
決（起訴案號：臺灣彰化地方法院檢察署98年度偵字第3394、第
3656號），提起上訴，本院判決如下：
    主  文
原判決關於丙○○對於公務員依法執行職務時，施強暴部份部分
暨定應執行刑部分均撤銷。
丙○○對於公務員依法執行職務時，施強暴，累犯，處有期徒刑
壹年肆月。扣案奧地利GLOCK廠十九型制式手槍壹枝（含彈匣壹
個，槍枝管制編號：0000000000號）沒收之。
其餘上訴駁回。
丙○○撤銷改判部分與上訴駁回部分（即未經許可，寄藏自動步
槍罪），應執行有期徒刑柒年捌月，併科罰金新臺幣拾萬元，
罰金如易服勞役，以新臺幣壹仟元折算壹日。扣案以色列IWI廠
TAVOR二一型制式步槍壹枝（含彈匣個，槍枝管制編號00
00000000號）、奧地利GLOCK廠十九型制式手槍壹枝（
含彈匣貳個，槍枝管制編號：0000000000號）、德國
SIG SAUER廠SP二○二二型制式手槍壹枝（含彈匣貳個，槍枝管
制編號：0000000000號）、口徑九mm制式子彈拾
顆、口徑零點肆零吋制式子彈肆拾顆、口徑伍點伍陸mm制式子彈
柒拾貳顆，均沒收之。
    事  實
一、丙○○曾因違反槍砲彈藥刀械管制條例案件，經臺灣高等法
    院以81年度上訴字第6121號判處有期徒刑2 年，並經最高法
    院以82年度台上字第2343號判決上訴駁回而告確定。又因殺
    人未遂案件，經臺灣高等法院以84年度上訴字第3874號判處
    有期徒刑8 年確定。復因偽造文書案件，經臺灣臺北地方法
    院以83年度易字第3701號判處有期徒刑10月確定。後二罪並
    經裁定定應執行刑為有期徒刑8 年6 月，並與第一罪接續執
    行，於民國87年12月1 日縮短刑期假釋出監並付保護管束，
    於93年4 月7 日縮刑期滿未經撤銷假釋而視為執行完畢。其
    明知制式步槍、制式手槍及制式子彈均屬槍砲彈藥刀械管制
    條例列管之違禁物品，未經許可，不得持有、寄藏，竟基於
    寄藏上開槍彈之犯意，於民國96年6 、7 月間某日，在臺北
    市○○區○○街某撞球場，受成年男子蔡岱廷（已於96年9
    月29日死亡）委託，代為保管以色列IWI 廠TAVOR21 型制式
    步槍1 枝（含可相互替換之彈匣3 個，槍枝管制編號000000
    0000號）、奧地利GLOCK 廠19型制式手槍1 枝（含可相互替
    換之彈匣2 個，槍枝管制編號：0000000000號）、德國SIG
    SAUER 廠SP2022型制式手槍1 枝（含可相互替換之彈匣2 個
    ，槍枝管制編號：0000000000號）、口徑9mm 制式子彈50顆
    、口徑0.40吋制式子彈60顆、口徑5. 56mm 制式子彈108 顆
    ，而未經許可將之同時寄藏在其駕駛車牌號碼3998-QN 號賓
    士自用小客車上。
二、丙○○於98年4月8日下午6時5分許，駕駛上開自用小客車，
    裝載上開槍彈，行經省道臺76線快速道路東向15公里處，因
    行車不穩，為執行巡邏勤務之內政部警政署國道公路警察局
    第三警察隊中興分隊警員甲○○及丁○○懷疑該車酒駕攔檢
    ，因恐被警查獲槍彈，乃未停車受檢，加速行駛路肩逃逸，
    警員因而認該車有問題而駕車追捕，同日下午6時10分許，
    丙○○在彰化縣埔心鄉臺76線快速道路東向18公里7百公尺
    處（埔心交流道出口匝道），因車速過快，追撞戊○○所駕
    駛車牌號碼8V－2729號自用小客車，而為警員甲○○及丁○○追及丙○○下車見甲○○上前盤查，唯恐上開槍彈曝光，
    竟基於預備殺人及以強暴方式妨害甲○○及丁○○執行公務
    之犯意，假意返回車上拿取證件，而進入車牌號碼3998－QN
    號自用小客車車內，自駕駛座取出已上膛之制式手槍1把（
    含彈匣），欲射殺甲○○及丁○○，幸甲○○見丙○○返回
    車上取槍，心覺有異，機警跟隨在後，並呼喚正通報隊部並
    準備在現場架設攝影設備之丁○○下車協助，旋見丙○○取
    出槍枝，立即抓握住丙○○持槍之右手，並於丙○○試圖甩
    開之際，將丙○○持槍之右手上推，使槍口朝向天空，隨即
    再以擒拿法，將丙○○持槍之右手連槍拉入腋下夾緊，並將
    丙○○絆倒在地，試圖制伏丙○○，丁○○見甲○○擒拿丙○○，迅即上前支援，適甲○○將丙○○右手連槍夾入腋下
    之際，槍口正對丁○○身體，丁○○隨即在閃躲後拔槍上前
    協助甲○○壓制丙○○。丙○○於甲○○及丁○○聯手壓制
    之際，猶緊抓手中槍枝，並試圖以左手手指伸入丁○○警槍
    護弓中撥弄扳機，甲○○及丁○○等2人於壓制過程中，並
    因此受有前額挫傷等不等之傷害（傷害部分均未經告訴）。
    旋甲○○2人合力將丙○○制伏後，甲○○拾起丙○○所持
    之制式手槍檢查，赫然發覺子彈已上膛，並詢以在車牌號碼
    3998－QN號自用小客車車內有無其他槍枝，丙○○逼於情勢
    ，不得已而供稱有，並由警在車內起出另1把已上膛之制式
    手槍（含彈匣）、上開制式步槍1把（含彈匣）、口徑9mm制
    式子彈50顆、口徑0. 40吋制式子彈60顆、口徑5.56mm制式
    子彈108顆，以及步槍彈匣2個、手槍彈匣2個等槍彈。
三、案經內政部警政署國道公路警察局第三警察隊報告臺灣彰化
    地方法院檢察署檢察官偵查起訴。
    理  由
甲、證據能力部分：
    按被告以外之人於審判外之言詞或書面陳述，除法律有規定
    者外，不得作為證據，刑事訴訟法第159 條第1 項固定有明
    文。惟被告以外之人於審判外之陳述，雖不符第159 條之1
    至第159 條之4 之規定，而經當事人於審判程式同意作為證
    據，法院審酌該言詞陳述或書面陳述作成時之情況，認為適
    當者，亦得為證據；當事人、代理人或辯護人於法院調查證
    據時，知有第159 條第1 項不得為證據之情形，而未於言詞
    辯論終結前聲明異議者，視為有前項之同意，同法第159 條
    之5定有明文。查本判決以下所引用供述證據經本院於審理
    中提示調查時，被告、辯護人及公訴人均未聲明異議；另本
    院審酌該等陳述作成時之情況，亦均認為適當，復與本案待
    證事實具有關聯性，是該等陳述，自均得作為證據。
乙、認定犯罪事實所憑之證據及理由：
一、訊據被告丙○○對於寄藏及持有上開槍彈之犯罪事實坦承不
    諱，核與證人甲○○、丁○○偵訊證述內容相符，並有彰化
    縣警察局槍枝初步檢視報告表（含初步檢視照片12張）、職
    務報告各1份、照片27張及現場錄影光碟2片（公警三刑字第
    0980303293號、第0000000000號警卷）在卷足憑，且扣有以
    色列IWI廠TAVOR  21型制式步槍1把（含彈匣）、奧地利GLO
    CK廠19型制式手槍1把（含彈匣）、德國SIG  SAUER廠SP202
    2型制式手槍1把（含彈匣）、口徑9mm制式子彈50顆、口徑
    0.40吋制式子彈60顆、口徑5.56mm制式子彈108顆，以及步
    槍彈匣2個、手槍彈匣2個在案。本件扣案之上開槍彈經送請
    內政部警政署刑事警察局（下稱刑事警察局）鑑定，認：「
    一、送鑑手槍2枝，鑑定情形如下：
    （一）1枝（含2彈匣，槍枝管制編號：0000000000），認係
    口徑9mm制式半自動手槍，為奧地利GLOCK廠19型，槍號為
    CHR608，槍管內具陸條右旋來復線，擊發功能正常，可供擊
    發同口徑制式子彈使用，認具殺傷力。（二）1枝（含2彈匣
    ，槍枝管制編號：00000000 00），認係口徑0.40吋制式半
    自動手槍，為德國SIG  SAUER廠SP2022型，槍號遭磨滅，經
    以電解腐蝕法重現結果，研判槍號為SP0000000，槍管內具
    陸條右旋來復線，擊發功能正常，可供擊發同口徑制式子彈
    使用，認具殺傷力。二、送鑑子彈110顆，鑑定情形如下：
    （一）50顆，認均係口徑9mm制式子彈，採樣17顆試射，均
    可擊發，認均具有殺傷力。（二）60顆，認均係口徑0.40吋
    制式子彈，採樣20顆試射，均可擊發，認均具殺傷力。三、
    送鑑步槍1枝（槍枝管制編號000 0000000），認係口徑
    5.56mm制式自動步槍，為以色列IWI廠TAVOR  21型，槍號為
    0808A2221，槍管內具陸條右旋來復線，擊發功能正常，可
    供擊發同口徑制式子彈使用，認具殺傷力。四、送鑑子彈
    108顆，認均係口徑5.56mm（0.223吋）制式子彈，採樣36顆
    試射，均可擊發，認均具殺傷力。」，有刑事警察局98年4
    月15日刑鑑字第0980048539號鑑驗書1件在卷可証。是本件
    被告所涉違反槍砲彈藥刀械管制條例犯行，事證明確，堪予
    認定。
二、訊之被告丙○○否認有預備殺人及妨害公務犯行辯稱，伊發
    生車禍後因發現手槍掉落車內恐暴光而決定自首，將槍枝交
    予警方，本件案發當時事發突然，被告因發生車禍受猛烈撞
    擊而精神狀況不佳，致未能向警清楚溝通表達欲自首之意，
    甲○○於緊跟被告身旁發現被告所欲拿之物為手槍後，誤以
    為伊拿槍要對抗而制伏伊，伊當時很痛，才掙扎，主觀上並
    無預備殺人及妨害公務之意云云。然查：
（一）本件事件當時警員丁○○有架設錄影機將當天案發經過拍
      攝下來，有錄影光碟附卷可稽。經檢察官2次勘驗現場錄
      影光碟，證人甲○○接近被告時，曾以手搭其肩膀及腰部
      ，而被告不理會證人甲○○，逕自走入車內，隨即證人丁○○走入鏡頭內，旋以極快速度跳開，證人丁○○跳開後
      ，即見被告右手持槍，為證人甲○○將其右手推向天空，
      槍口朝上，並遭證人甲○○絆倒在地，證人丁○○見狀隨
      即上前協助壓制被告，證人甲○○並以身體壓制被告持槍
      之右手，再以雙手扳開被告右手，奪下槍枝，證人丁○○
      則是自被告身後勒纏，防止被告脫逃，並便利證人甲○○
      奪下槍枝，有勘驗筆錄2份及所附擷取照片30張（見3656
      號偵查卷第4-10頁3394號偵查卷43-52頁）在卷足憑。復
      經本院當庭勘驗案發現場錄影光碟無訛。又證人甲○○於
      偵查中結證稱：「（當天經過？）…，我靠過去時，當事
      人（指被告）剛好下車，當事人過來，我問他有無事並跟
      他要證件，可能因為撞擊力關係，他神智有點不清楚，他
      沒有說什麼，並往車子那邊走，我覺得他動作很奇怪，一
      般人受傷不會急著要到車子上去，我當時覺得怪怪的，不
      想讓他去車子，我沒有出聲喝止他，只是跟他說等一下並
      拉著他，他還是執意要去車上拿東西給我看，他說要拿東
      西給我看，我以為他要拿證件，我拉他時，距離被告車門
      不到10公尺，約兩台車距離，那時被告站在我正前方，是
      在手臂可以摸到的距離，他走向車門我有跟上去，我沿路
      一直貼他身體走，我是想說他拿東西過程，要是拿出有危
      險東西，我可以推他避免自身危險，他拿東西時身體是整
      個進入駕駛座，因為他身體太大，我只能貼著他，看不見
      他在做什麼，我當時覺得不對勁，叫丁○○趕快過來，他
      突然一轉過來，我發現他手上有拿東西，但不確定是何物
      ，我去抓他的右手時，發現是1把短槍，他將我手甩開，
      我左手仍抓著他的右手，他甩開我時，我順勢把他右手往
      上推，接著我雙手抓住他右手，我將他的右手拉到我腋下
      夾住，我就用捲袖的動作將他絆倒到地面，到地面他手上
      仍握著槍，我怕槍會走火，所以用手指去頂住扳機，但是
      我不確定是哪一手去頂住，我一邊喊不要動，一邊叫丁○○過來，丁○○過來就勒住他的脖子，後來才制伏他。（
      在你跟丁○○制伏他的過程中，他手槍有無放掉？）他手
      都沒有放鬆過。」、「（將他槍奪下來後，有無發現他手
      上有證件或其他資料？）沒有。（制伏他後，有無搜索車
      上物品？）有。（在他身上有無發現行、駕照？）有身分
      證及行照，不確定有無駕照。（有無印象他的證件放在何
      處？）行照是其他同事搜出，身分證是從他身上拿出來，
      好像是從皮包拿出。」、「（有無幫他退彈？）有，將他
      制伏後，就將丙○○被我們丟在一旁的手槍拿起來，我先
      去掉彈匣，再拉滑套，有掉1顆子彈出來，我就將東西收
      起來。（檢視他手槍時，手槍保險是否開啟？）印象中沒
      有，我是直接拉滑套就將子彈退出來。」、「（當你看見
      被告將槍拿出，他的手是放在扳機那邊或是握柄那邊？）
      我不清楚，但是我將他的槍往上推時，他的槍口確實是往
      天空。（在制伏他後，從他手上將槍拿下時，他是正握或
      是反握？）我壓制他時，最後他的手背朝地面，槍口是朝
      向他身體外面的。」等語（詳偵查卷宗第78頁至第79頁）
      。於原審審理時證稱：98年4月8日下午6時許，當天執行
      巡邏勤務。在臺76線東向15公里處發現被告，當時被告行
      車不穩，懷疑被告酒後駕車，精神狀況不好。當時認定之
      後，要攔查，第一次攔查，被告沒有停車，並加速離開，
      被告車子性能不錯，伊等追不到被告，本來要放棄，後來
      又繼續巡邏往前開，當時時段車多，比較擁擠，伊等就沿
      著路肩往前開，剛好在東向18公里處，發現被告車子，就
      作第二次攔查，被告注意到伊等車子，就加速切向外側要
      下交流道，伊等就追被告的車子，當時就下交流道，看到
      被告的車子撞在路邊，撞到之後，第一個反應認為發生事
      故，想說被告或其他人有無受傷，伊跟同事丁○○講說伊
      先下去看，丁○○準備一些器材，伊下去走過去，被告也
      下車，想說被告沒有事就好，被告走過來，可能因為撞擊
      精神狀況不好，伊想要留下被告，不讓被告離開，一般人
      撞擊後，應該會離開，伊想要先安撫被告，不要讓被告靠
      近車子，不知道為什麼，被告堅持要回車上，伊認為奇怪
      ，沒有安全感，被告轉身要回車上，伊才搭著被告左肩膀
      ，因為被告體型壯碩，伊搭著被告肩膀，想要控制被告，
      不要讓被告離開，被告太壯碩，且一直往前走，走到車上
      ，走的時候，伊問被告有無受傷，有沒有證件，當時第一
      反應是被告要拿證件，被告到車內拿東西，伊想要壓住被
      告背後，不要讓被告轉過來，因為伊不知道被告要拿什麼
      東西，伊並馬上叫同事丁○○趕過來，餘光看著被告，看
      到被告轉身右手拿一個黑色的東西，伊即以左手抓住被告
      的右手，被告將手甩開，伊順勢將被告的手向上提，看到
      是1把槍，就用兩手抓住被告的右手，並壓制被告在地上
      ，就發生扭打動作。其他情形同伊在偵訊中所言一樣情形
      。撞擊後，被告有說要拿東西，但是後來就沒有講話，伊
      以為被告要拿證件。當時看到被告手上黑色的東西，沒有
      辦法看清楚，因是瞬間發生，伊將被告手往上推時才看到
      是槍枝，槍口朝上，當時被告拿槍的手勢，與正常握槍手
      勢一樣等語（詳原審98年6月23日審判筆錄第6頁至第8頁
      ）。於本院具結證稱：車禍發生以後，我下車第一先看有
      無人員傷亡，我看到被告下車沒事，被告的眼睛紅紅的，
      我以為是酒駕。我就要被告拿證件，並請被告到旁邊休息
      ，但被告不發一語走向車子，我覺得很奇怪。我怕被告是
      喝了酒，所以我就上前抓住他，阻止他往車子的方向走，
      因為被告的身材較高大，我身材較小，沒有辦法擋住被告
      ，畫面上我的手搭住被告的肩膀，是我們的擒拿動作，為
      防止被告有對我們不利的舉動，被告轉身上車我就趕緊招
      呼我的同伴過來，我沒有推被告入車，因為我推不動被告
      等語（見本院卷第111頁）。另證人丁○○亦於偵訊時結
      證稱：「（何時發現丙○○拿槍出來？）…，我走到一半
      ，聽到甲○○說有槍，看到甲○○將他抓住轉到後面，剛
      好朝向我，我就趕快跳開，甲○○就將他壓在地上，我從
      一旁跑過去，壓住他的左肩。」、「（有無其他補充？）
      當天我有拔槍，是在甲○○喊有槍，我往旁邊跳時，我將
      槍拔出。（你在制伏被告過程中，被告有無對你的槍作何
      動作？）他有將手指伸到我槍枝護弓裡撥弄扳機。（他撥
      弄你扳機時，他的槍是在何處？）我當時是環抱他，我是
      勒住他的脖子，我左手扣住右手手腕，我槍枝是在右手，
      他的左手有過來撥弄我的扳機。」等語（詳偵查卷宗第80
      頁、第85頁），於原審審理時證述：當天情形就同甲○○
      所言，但甲○○部分，伊沒有辦法陳述，而伊看到的部分
      ，同在偵查中所言，當時在壓制被告的過程中，被告有用
      左手手指，進入伊警槍撥弄板機，當時伊將槍枝掏出來，
      環抱被告，被告力氣很大，將他左手繞過伊右肩，到伊背
      後，以手指伸入伊的槍枝板機護弓裡面，要扣板機，並且
      有碰到，另甲○○說有槍，並將被告的手轉過來，槍枝剛
      好對到伊，伊就跳開，槍枝不是被告故意對著伊的等語（
      詳原審98年6月23日審判筆錄第10頁至第11頁）。
（二）本件係因被告持槍，行經省道臺76線快速道路，因行車不
      穩，為巡邏勤務之警車懷疑該車酒駕攔檢，被告因恐被警
      查獲槍彈，乃未停車受檢，加速行駛路肩逃逸，嗣因車速
      過快，追撞其他小客車，而為警追及，警員甲○○詢以有
      無證件，並要其在旁休息，按之常情，一般人應係聽侯警
      員之指示在旁休息，如誤會以為警員要其先提出証件之情
      ，亦應係返車內，取出證件，惟由證人甲○○、丁○○之
      證詞，足以證明被告未依警員甲○○之指示站在一旁休息
      ，而逕自走向車內，而經警員拉著被告阻止被告進入車內
      ，惟被告仍執意進入車內，且被告進入車內後，非但未拿
      取證件，而係刻意拿取槍枝，佐以其拿取之槍枝早已上膛
      待發之事實，顯見被告有隨時開槍之準備，再參以其以右
      手握住槍枝握把，槍口朝外之握槍方式，並在證人甲○○
      以擒拿法奪槍之時，絲毫未曾放鬆握住槍枝之右手，更一
      度嘗試撥弄證人丁○○已拔出之配槍扳機，直至證人甲○○及丁○○2人合力將其制伏，其無力反抗之時，始由證
      人甲○○奪下槍枝等情，足認被告自車內拿取手槍，顯係
      為避免其持有槍彈犯行被警查獲，基於預備殺人，並以強
      暴方式妨害證人甲○○及丁○○執行公務之犯意無疑。否
      則，被告如係因槍枝掉落駕駛座，而欲持交證人甲○○自
      首，則何以以槍口對外之方式取槍？且在證人甲○○發覺
      時，不鬆手放下槍枝，反與證人甲○○、丁○○極力搶奪
      ，以致造成證人甲○○及丁○○分別受傷掛彩（有診斷證
      明書2紙在卷足憑）？是其所辯，顯為卸責之詞，不足採
      信。本件被告預備殺人及以強暴方式妨害公務犯行，亦堪
      認定。
三、論罪科刑情形：
（一）按刑法上寄藏，係指受寄他人之物，為之隱藏而言；而寄
      藏與持有，均係將物置於自己實力支配之下，僅寄藏必先
      有他人之持有行為，而後始為之受寄代藏而已，故寄藏之
      受人委託代為保管，其保管之本身，亦屬持有，不過，此
      之持有係受寄之當然結果（最高法院74年度台上字第3400
      號判例意旨(1)參照）。本件犯罪事實欄一部分，被告係受
      蔡岱廷之成年男子委託，保管寄藏前開制式手槍2 枝、制
      式步槍1 槍及制式子彈218 顆，業據被告供承在卷，已如
      前述，檢察官認被告僅係自蔡岱廷處取得而未經許可加以
      「持有」，未審酌被告並非為自己持有，而漏未論及受託
      「寄藏」之犯行，自有未洽，然持有與寄藏均規定於同法
      條項，故無庸變更起訴法條。且被告於受託後寄藏於自己
      駕駛之自用小客車上，被告顯非為自己持有，法律上自宜
      僅就被告「寄藏」行為為包括之評價，不另就「持有」予
      以論罪（最高法院74年度台上字第3400號判例意旨(2)參照
      ）。是被告未經許可寄藏上開制式手槍、制式步槍及制式
      子彈，核其所為，係犯槍砲彈藥刀械管制條例第7 條第4
      項之未經許可無故寄藏自動步槍、手槍罪及同條例第12條
      第4 項之未經許可無故寄藏子彈罪。又按非法持有、寄藏
      、出借槍砲彈藥刀械等違禁物，所侵害者為社會法益，如
      所持有、寄藏或出借客體之種類相同（如同為手槍，或同
      為子彈者），縱令同種類之客體有數個（如數枝手槍、數
      顆子彈），仍為單純一罪，不發生想像競合犯之問題；若
      同時持有、寄藏或出借二不相同種類之客體（如同時持有
      手槍及子彈），則為一行為觸犯數罪名之想像競合犯（最
      高法院82年度台上字第5303號判決要旨可資參照），從而
      ，被告同時寄藏制式槍枝3 枝及制式子彈218 顆，皆僅侵
      害一法益，各屬單純一罪，不發生想像競合犯之問題。再
      被告以一寄藏行為，同時、同地寄藏前開制式槍枝3 枝及
      子彈218 顆之2 罪，為想像競合犯，依刑法第55條規定，
      應從一重依槍砲彈藥刀械管制條例第7 條第4 項之未經許
      可無故寄藏自動步槍罪處斷。
（二）就犯罪事實欄二部分，核被告所為，係犯刑法第135 條第
      1 項之對於公務員依法執行職務時施強暴罪及同法第271
      條第3 項之預備殺人罪。被告一行為同時對於執行職務公
      務員施強暴及預備殺人，觸犯上開2 罪，為想像競合犯，
      應從一重之對於公務員依法執行職務時施強暴罪論處。
（三）再按槍砲彈藥刀械管制條例第7 條第4 項之未經許可持有
      手槍及未經許可寄藏手槍罪，均係將手槍置於自己實力支
      配之下，僅寄藏必先有他人之持有行為，而後始為之受寄
      代藏而已；故寄藏之受人委託代為保管，其保管之本身亦
      屬持有。是以未經許可持有手槍行為與包括持有之寄藏手
      槍行為，其持有之繼續，即為行為之繼續，並非犯罪狀態
      之繼續；亦即一經持有或受寄代藏手槍，其犯罪即已成立
      ，但其完結須繼續至持有行為或寄藏行為終了時為止。因
      之，被告前案所處有期徒刑所餘之刑期因假釋期滿，其假
      釋未被撤銷而視為執行完畢之時間，雖在其無故持有或寄
      藏手槍行為繼續中，然其持有或寄藏手槍行為終止之時間
      ，如係在其前案有期徒刑視為執行完畢後之5 年以內，則
      其所犯無故持有及寄藏手槍之罪，仍應依刑法累犯之規定
      論處（最高法院90年度台非字第21號判決意旨參照）。且
      寄藏獵槍罪屬行為繼續之繼續犯，其寄藏伊始至查獲為止
      ，犯罪行為均在繼續中，其違法性及可罰性亦未可終止，
      上訴人所為寄藏犯行橫跨前案有期徒刑執行完畢之前後，
      既未逾五年，仍屬累犯（最高法院89年度台上字第392 號
      判決意旨參照）。本件被告曾因違反槍砲彈藥刀械管制條
      例案件，經臺灣高等法院以81年度上訴字第6121號判處有
      期徒刑2 年，並經最高法院以82年度台上字第2343號判決
      上訴駁回而告確定。又因殺人未遂案件，經臺灣高等法院
      以84年度上訴字第38 74 號判處有期徒刑8 年確定。復因
      偽造文書案件，經臺灣臺北地方法院以83年度易字第3701
      號判處有期徒刑10月確定。後二罪並經裁定定應執行刑為
      有期徒刑8 年6 月，並與第一罪接續執行，於87年12月1
      日縮短刑期假釋出監並付保護管束，於93年4 月7 日縮刑
      期滿未經撤銷假釋而視為執行完畢，有臺灣高等法院被告
      全國前案紀錄表在卷可憑，其於受有期徒刑之執行完畢後
      ，5 年以內再犯有期徒刑以上之本案2 罪，均為累犯，應
      依刑法第47條第1 項規定各加重其刑（最高法院95年度台
      上字第3461號判決亦認持有開始如在前案有期徒刑執行完
      畢之後5 年內，即屬累犯）。
（四）又被告所犯上開槍砲彈藥刀械管制條例第7 條第4 項之未
      經許可無故寄藏自動步槍罪及刑法第135 條第1 項之對於
      公務員依法執行職務時施強暴罪2 罪間，犯意各別，行為
      互殊，應分論併罰之。
（五）又證人甲○○於本院證稱：在制伏被告過程中我們問被告
      還有沒有手槍，他說有，就在駕駛座前座有一個包包，包
      包裡還有一些制式手槍及子彈。並稱被告縱使沒有告訴我
      們車上有槍，我們仍然會進行搜索，因為他是現行犯等語
      。是被告其餘槍枝是否自首而查獲，已非無疑，且按自首
      之動機不一而足，有出於內心悔悟者，有由於情勢所迫者
      ，亦有基於預期邀獲必減之寬典者。現行法因而修正規定
      ，對於自首者，可委由裁判者視具體情況決定減輕其刑與
      否，運用上較富彈性。真誠悔悟者可得減刑自新之機，而
      狡黠陰暴之徒亦無所遁飾，可符公平之旨。本件被告既因
      犯未經許可持有槍彈罪，又對執行職務警員施強暴及預備
      殺人，即於被警制伏後，縱然有對警稱車上尚有其他槍枝
      ，合於自首之要件，核亦係情勢所逼，而非真誠悔悟者可
      比，本院爰不予減刑。
四、原審認被告丙○○未經許可，寄藏自動步槍部份罪證明確，
    ，審酌被告未經許可，受蔡岱廷之委託，而為之保管寄藏具
    高度危險性之制式槍彈，對社會治安足以造成重大影響，且
    寄藏之制式槍枝數量高達3枝、子彈高達218顆，並審酌被告
    之犯罪之動機、目的、手段、生活狀況、品行、犯後已坦承
    全部犯行，深具悔意等一切情狀，認檢察官此部份求處有期
    徒刑12年尚嫌過重，爰量處有期徒刑七年，兼就其所犯之未
    經許可寄藏自動步槍罪併科罰金新臺幣300,000元及諭知罰
    金易服勞役之折算標準，就犯罪事實欄一部分，扣案以色列
    IWI廠TAVOR21型制式步槍1枝（含可相互替換之彈匣3個，槍
    枝管制編號000000 0000號）、奧地利GLOCK廠19型制式手槍
    1枝（含可相互替換之彈匣2個，槍枝管制編號：0000000000
    號）、德國SIG SAUER廠SP2022型制式手槍1枝（含可相互替
    換之彈匣2個，槍枝管制編號：0000000000號）、口徑9mm制
    式子彈33顆、口徑0.40吋制式子彈40顆、口徑5.56 mm制式
    子彈72顆，經鑑定結果，認係槍砲彈藥刀械管制條例第4條
    第1項第1、2款所稱之槍砲及彈藥，非經中央主管機關許可
    不得製造、販賣、運輸、持有、轉讓及寄藏，係違禁物，應
    依刑法第38條第1項第1款規定，不問屬於被告與否，宣告沒
    收。至口徑9mm制式子彈17顆、口徑0.40吋制式子彈20顆、
    口徑5.56mm制式子彈36顆，業經鑑定單位鑑驗試射擊發，有
    上開內政部警政署刑事警察局槍彈鑑定書在卷可資為憑，均
    已失其子彈之結構及性能，堪認業已耗損而無殺傷力，非屬
    違禁物，敘明無沒收之必要。經核認事用法俱無不合，被告
    上訴意旨辯稱原審未依自首之規定減輕其刑，為無理由，應
    駁回。另就被告犯對於公務員依法執行職務時，施強暴罪部
    份，原審以被告犯行事證明確，予以論罪科刑，固非無見，
    被告上訴意旨指摘原判決未依自首之規定減輕其刑，亦無理
    由，惟查本件警員甲○○係指示被告站在一旁休息，而被告
    逕自走向車內，經警員拉著被告阻止被告進入車內，被告仍
    執意進入車內，且被告進入車內後，非但未拿取證件，而係
    刻意拿取槍枝等事實，已經本院認定有如前述，乃原審事實
    欄認被告是因駕車肇事後下車時，「遭警員甲○○拉住手部
    及勾住肩膀，帶往被告所駕駛之自小客車，並遭推入駕駛座
    後，心生不滿而欲持已上膛之奧地利GLOCK廠19型制式手槍
    射殺警員」，認定事實即有錯誤，檢察官之上訴指摘原判決
    此部份事實之認定有誤，為有理由，應由本院將原判決撤銷
    改判。爰審酌被告為警執行巡邏時，竟為避免槍、彈被查獲
    ，而持槍預備殺人及對於警員施強暴，其法治觀念實屬薄弱
    ，且漠視執法人員之人身安全，暨被告之犯罪之動機、目的
    、手段、生活狀況、品行、犯後已坦承全部犯行，深具悔意
    等一切情狀，認檢察官求處有期徒刑二年，尚嫌過重，爰量
    處有期徒刑一年四月，兼就其所犯之未經許可寄藏自動步槍
    罪併科罰金新臺幣300,000元及諭知罰金易服勞役之折算標
    準，並定其應執行刑如主文第三項所示。另就犯罪事實欄二
    部分，扣案奧地利GLOCK廠19型制式手槍1枝（含彈匣1個，
    槍枝管制編號：0000000000號），係被告持以犯預備殺人及
    對於公務員依法執行職務時施強暴罪所用之物，且屬違禁物
    ，同依刑法第38條第1項第1款規定於被告所犯該罪項下宣告
    沒收。至該奧地利GLOC K廠19型制式手槍1枝內所裝填之口
    徑9mm制式子彈數顆，因數目不詳無法確認，且嗣經警與被
    告置放於車內之另口徑相同之制式子彈混同，復經試射17顆
    ，則上開裝填於奧地利GLOCK廠19型制式手槍內之子彈實無
    從特定，以有利於被告之認定，本院認均已試射擊發，已失
    其子彈之結構及性能，爰不併予宣告沒收。
據上論結，應依刑事訴訟法第369條第1項前段、第364條、第299
條第1項前段，槍砲彈藥刀械管制條例第7條第4項、第12條第4項
，刑法第11條前段、第135條第1項、第271條第3項、第55條、第
47條第1項、第42條第2項、第51條第5款、第38條第1項第1款，
刑法施行法第1條之1，判決如主文。，判決如主文。
本案經檢察官乙○○到庭執行職務。
中    華    民    國    98    年    11    月    26    日
            刑事第四庭    審判長法  官  洪  耀  宗
                                法  官  許  文  碩
                                法  官  蔡 王 金 全
上列正本證明與原本無異。
如不服本判決應於收受送達後十日內向本院提出上訴書狀，其未
敘述上訴理由者，並得於提起上訴後十日內向本院補提理由書 (
均須按他造當事人之人數附繕本)「切勿逕送上級法院」。
                                書記官  金  珍  華
中    華    民    國    98    年    11    月    27    日


司法院資訊處製作；財團法人民間司法改革基金會備份。
